【裁判字號】    97,訴,1738
【裁判日期】    981224
【裁判案由】    貪污治罪條例
【裁判全文】
臺灣高雄地方法院刑事判決              97年度訴字第1738號
公  訴  人  臺灣臺中地方法院檢察署檢察官
被      告  丁○○
選任辯護人  蔡瑞煙  律師
            洪崇欽  律師
上列被告因貪污治罪條例案件，經檢察官提起公訴（臺灣臺中地
方法院檢察署96年度偵字第23511號），本院判決如下：
    主  文
丁○○依據法令從事公務之人員，對於職務上之行為，收受賄賂
，處有期徒刑捌年陸月，褫奪公權肆年，所得財物新臺幣伍拾捌
萬肆仟柒佰貳拾元應予追繳沒收，如全部或一部無法追繳時，以
其財產抵償之。
    事  實
一、丁○○於民國80年度公務人員高等考試二級考試公職醫師類
    科考試及格，同年度依據公務人員任用法分發任用，81年實
    習期滿並檢覈醫師資格通過，為合格醫師，並自94年3月起
    至95年6月止之期間服務於行政院衛生署屏東醫院（下稱署
    立屏東醫院）擔任精神科主任，乃依據憲法第一百五十七條
    國家為增進民族健康，應普遍推行公醫制度之基本國策以及
    依據醫師法規定，有權對於病患親自診察，並施行治療及開
    給方劑此項法定職務權限之公立醫院醫師，為依法令服務於
    國家所屬機關而具有法定職務權限，而屬依據法令從事於公
    務之人員。緣美時化學製藥股份有限公司（下稱美時公司）
    所製造並銷售之「美舒鬱Mesyrel 」藥品、巧川有限公司（
    下稱巧川公司）所代理銷售澳洲Alphapharm Pty Limited
    藥廠製造之「克焦慮Kalma 」藥品及臺灣汎生製藥廠股份有
    限公司製造之「可洛慮平Mezapin 」藥品、福必寶企業有限
    公司（下稱福必寶公司）所代理銷售優良化學製藥股份有限
    公司製造之「優喜U-zet 」藥品、鼎泰公司所代理銷售優生
    製藥廠股份有限公司製造之「癲妥Tegol 」及「哈寧Halin
    」藥品與臺灣汎生製藥廠股份有限公司製造之「福寧片Flu-
    nepan 」藥品，乃情緒障礙治療劑及抗精神病之精神科常用
    藥品，上述七項藥品於94及95年間均屬行政院衛生署依據政
    府採購法辦理，而為所屬醫院「藥品聯合招標共同供應契約
    」內所核定之藥品（即經健保核定固定價格之署聯標藥品）
    。另依據「行政院衛生署所屬醫院藥品物料聯合訂購網作業
    須知」所設計之藥品採購電腦流程，署立屏東醫院對於藥品
    之採購，乃由醫師對於病患親自診察並於處方箋上開立某藥
    品後，依據該藥品前三個月之平均消耗量，決定每次該藥品
    之採購量，並完全由電腦程式計算控制並跳出該藥品之需求
    請購單，亦即，只有實施醫療行為開立該項藥品之醫師，始
    能決定署立屏東醫院某項藥品之消耗量及其需求量。上開美
    時、巧川、福必寶、鼎泰四家公司為使其所銷售前開作為精
    神科常備用藥之署聯標七項藥品，能在署立屏東醫院獲致穩
    定之採購量，美時公司乃由其屏東地區業務主任李惠敏，巧
    川、福必寶及鼎泰三家公司則推由鼎泰公司副總經理己○○
    ，分別出面與時任署立屏東醫院精神科主任之丁○○接洽。
    其中美時公司與丁○○約定，丁○○於執行醫療業務，診療
    病患開立藥品此職務上行為時，若每月開立使用美時公司「
    美舒鬱Mesyrel 」藥品4500顆至6500顆，則依一定比例給予
    新臺幣（下同）5100元至7100元以為對價，並達成合意。己○○則與丁○○約定，於丁○○執行醫療業務，診療病患開
    立藥品此職務上行為時，若有開立巧川公司所銷售之「克焦
    慮Kalma 」及「可洛慮平Mezapin 」、福必寶公司所銷售之
    「優喜U-zet 」、鼎泰公司所銷售之「癲妥Tegol 」、「哈
    寧Halin 」及「福寧片Flunepan」等藥品，則依據署立屏東
    醫院向上開公司之請購藥品需求數量，或以一定比例、或以
    議價方式支付一定金額作為對價，並達成合意。丁○○為求
    隱匿上開藥商給予資金之非法目的，乃委請不知情之友人乙○○前往永豐商業銀行屏東分行開設帳號為000-0000000000
    0000號帳戶，並由乙○○交付該金融帳戶之存簿、提款卡及
    密碼供丁○○個人使用，丁○○即要求李惠敏及己○○應將
    上開對價匯入其所指定之永豐商業銀行屏東分行上開金融帳
    戶內。丁○○即基於對於職務上之行為收受賄賂之單一犯意
    暨隱匿因自己重大犯罪所得財物之洗錢故意，自94年3 月起
    至95年6 月底止於其擔任署立屏東醫院精神科主任診療病患
    時，即開立「美舒鬱Mesyrel 」、「克焦慮Kalma 」、「可
    洛慮平Mezapin 」、「優喜U-zet 」、「癲妥Tegol 」、「
    哈寧Halin 」、「福寧片Flunepan」等藥品用以治療病患，
    李惠敏及己○○遂在如附表一所示時間前幾日，於美時、巧
    川、福必寶及鼎泰四家公司處取得署立屏東醫院對於上開七
    項藥品之請購數量後，或以比例折算、或以議價方式將金錢
    匯入丁○○所指定之永豐商業銀行屏東分行上開金融帳戶內
    詳如附表一所示，金額共計584720元。
二、案經法務部調查局中部地區機動工作組移送臺灣臺中地方法
    院檢察署檢察官偵查後向臺灣臺中地方法院提起公訴，經該
    院以管轄錯誤移轉本院。
    理  由
壹、證據能力部分：被告對於公訴人所提之證據資料以及本院依
    職權調查作為判斷依據之各項證據資料，除證人乙○○、陳
    春德、己○○、柯水花、陳鳳梅、張惠平、趙月萍、黃千芳
    、李惠敏、陳明廣於調查局未經具結所為之陳述外，均不爭
    執其證據能力，本院審酌該等言詞供述及書面作成時之情況
    認為適當，均無不宜作為證據之情事，依刑事訴訟法第159
    條之5 規定，除被告爭執上開部分外之證據資料，均得作為
    證據，惟上開無證據能力之訴訟資料，仍得以之彈劾各該證
    人有證據能力部分之陳述。
貳、實體部分：
一、訊據被告丁○○僅坦承其為署立屏東醫院醫師，並於94 年3
    月起至95年6月止之期間擔任該院精神科主任，惟矢口否認
    有何對於職務上之行為收受賄賂之犯行，辯稱：其雖曾於上
    開期間擔任署立屏東醫院藥事委員會委員，但並未經辦或監
    辦藥品採購業務，且從未要求或收受李惠敏或己○○任何藥
    品賄賂等語為辯。經查：
二、證人乙○○於永豐商業銀行屏東分行之帳戶（帳號：000-00
    000000000000號）乃被告丁○○使不知情之證人乙○○開立
    後，由被告丁○○單獨持用上開帳戶金融卡及存摺，而證人
    李惠敏及己○○確實曾依被告丁○○指示，匯入如附表一所
    示金額共計584720元至上開金融帳戶內，該金融帳戶內之上
    述金錢確實為被告丁○○所有並得支配使用。
  (一)被告丁○○單獨使用並支配永豐商業銀行屏東分行000-0000
    0000000000號金融帳戶部分，經查：
    1.永豐商業銀行屏東分行上開帳戶戶名為乙○○及其自94年
      3 月1 日起至95年9 月30日止之往來明細資料，有永豐商
      業銀行屏東分行98年9 月16日永豐銀屏東分行（098 ）字
      第00025 號函文暨附件、存摺存款歷史往來明細查詢一覽
      表及ATM 提款時間金額表各一份可查（見本院卷一第194-
      207 頁、卷二第53-57 頁）。
    2.有關該金融帳戶之開戶動機、使用方式及帳戶內金額誰屬
      部分，證人乙○○於本院審理時證稱：「我與丁○○是認
      識十多年的朋友，94年間他告訴我要將錢寄放在我這裡，
      要我開立帳戶供他使用，為此我便前往建華商業銀行（即
      現今之永豐商業銀行）開戶，並交付存摺及金融卡與丁○○，印鑑則由我自己保管。帳戶開戶後到本案發生那段期
      間都是由丁○○所使用，我無法使用，存摺及金融卡都是
      放在丁○○那裡，裡面的錢也都是丁○○的，但是丁○○
      並沒有說他放在我帳戶裡的錢的來源及用途，也沒說為何
      不使用自己的帳戶存錢。直到本案出事後，丁○○才把金
      融卡及存摺交給我，目前為止帳戶裡面的錢我都沒有動用
      過。我在94至95年間沒有出國過，不認識李惠敏，與美時
      公司沒有任何業務往來。」等語（見本院卷二第114- 120
      頁）。上開證詞核與其在偵查中所為證詞高度相符，且就
      為何開立該帳戶之動機、該帳戶之使用方式、何人持有該
      帳戶金融卡及存摺本案重大事項完全一致（見偵查卷三第
      410-416 頁）。其次，證人己○○於本院審理時亦證稱，
      其以陳春德名義為匯款人匯入本案人頭帳戶之現金部分，
      該本案人頭帳戶之具體資訊乃是由被告丁○○所提供等語
      （見本院卷二第126-127 頁）。由是可知，被告丁○○要
      求該證人己○○匯款給伊時，係告知本案人頭帳戶足可完
      成匯款手續之相關資料，此即表示被告丁○○可以掌控本
      案人頭帳戶，否則，如證人己○○將金錢匯入被告丁○○
      無法掌控之本案人頭帳戶中，被告丁○○如何取用？無獨
      有偶，證人李惠敏亦依據被告丁○○指示將金錢匯入本案
      人頭帳戶（詳後述二(二)2.）。依據上開證據資料綜合判斷
      ，已可認定戶名為乙○○、帳號為000-00000000000000號
      之永豐商業銀行屏東分行帳戶，乃被告丁○○指示不知情
      之證人乙○○所開立，其後並由被告丁○○持有金融卡及
      存摺，置於自己實力支配之下而使用，該帳戶內之金錢乃
      被告丁○○所有（上開帳戶以下簡稱為本案人頭帳戶）。
    3.雖辯護意旨質疑：證人乙○○曾證稱未將本案人頭帳戶借
      予他人使用此迥異於本院所為之陳述，且其曾在所稱未持
      有存摺及金融卡期間，以金融卡或前往銀行提領過現金等
      情，用以證明證人乙○○所為證述前後不一，為不可採（
      見本院卷二第118 頁）。然查，證人乙○○確實在偵查中
      經訊問時，先就本院所為證詞為迥異陳述，惟其後則明白
      坦承未提供本案人頭帳戶予被告丁○○之陳述為不實在，
      並補充表示，本案爆發後被告丁○○即將金融卡及存摺交
      還，並數度給與證人乙○○現金，要其自行存入本案人頭
      帳戶，用以造成證人乙○○有使用本案人頭帳戶之假象等
      情（見偵查卷四第415-416 頁）；並另證稱「被告丁○○
      曾有多次要求伊前往屏東及高雄地區以金融卡或至銀行提
      領現金，伊並不曉得被告丁○○該項作為之目的」等語（
      見本院卷二第118-119 頁）。因此，證人乙○○固曾有不
      一致陳述，但已對其陳述不一致之目的是要掩飾上開實情
      有所交待，自不能以證人一有更正陳述，即認為全有瑕疵
      可指，以偏概全而不可採；此外，本院上開認定，乃基於
      前開證據資料為綜合判斷，本非僅以證人乙○○一人之證
      詞用作不利被告丁○○之認定。由此可證，本案人頭帳戶
      自開戶起迄被告丁○○開始本案接受調查止之期間，確實
      由被告丁○○單獨使用並支配，辯護意旨上開所辯，並不
      足採。而由被告丁○○數度要求證人乙○○使用金融卡提
      款，並於本案發生後給予證人乙○○金錢，要伊製造證人
      乙○○有使用本案人頭帳戶之假象，益可證明被告丁○○
      確實有使用本案人頭帳戶隱匿自身資金流向之故意至明。
  (二)證人己○○及李惠敏確實分別依據被告丁○○要求，將現金
    匯入被告丁○○所指示之本案人頭帳戶內詳如附表一所示，
    金額共計584720元：
    1.證人己○○分別於附表一編號一、三、五、十、十三所示
      之時間，以其友人陳春德名義用匯款方式匯入本案人頭帳
      戶內詳如附表一前開編號所示，金額共計508320元，有彰
      化銀行匯款申請書影本四份及郵政跨行匯款申請書影本一
      份在卷可憑（見本院卷一第209-214頁）。對此：
      (1)證人己○○於本院審理時證稱：「我記得大約在半年到
        一年的時間有用匯款方式將金錢匯給丁○○，所交付金
        錢的額度是我與丁○○面對面討論出來的，是匯入丁○○所要求指定的本案人頭帳戶。前開所述五張匯款申請
        書都是我親自匯款，但是是使用陳春德的名義，陳春德
        本人並不知道這件事。」等語（見本院卷二第121-12 3
        、126-127 頁），上開證述核與該證人於偵查中所為陳
        述相符（見偵查卷三第394-400 頁）；另以證人陳春德
        所為證詞予以彈劾，該名證人亦證稱上開五筆匯款並非
        由其本人所親自匯入，而證人己○○乃其大學同學等語
        （見偵查卷三第373-375 頁）。而證人己○○五張匯款
        單據與本案人頭帳戶相互勾稽，確實兩者間有上開資金
        往來詳如附表一編號一、三、五、十、十三所示。由此
        可以證明，被告丁○○確實有指示證人己○○將金錢匯
        入被告丁○○所持有掌控之本案人頭帳戶，其金額詳如
        前開附表一編號所示，金額共計508320元。辯護意旨就
        此抗辯，認為證人己○○曾於調查局為前後不一之供述
        ，且曾供述證人乙○○曾給其金錢，使其匯入本案人頭
        帳戶內。然而，證人己○○在偵查中雖曾表示有辯護意
        旨所指之事，然其隨後明白表示希望援用證人保護法保
        障其權益，如檢察官同意適用，其願意坦承供述（見偵
        查卷三第398 頁），已可證明證人己○○與前述證人乙○○相同，於偵查初始時均自以為能掩飾實情而先作不
        實陳述，然其後即據實陳述與本案相關證據方法互核一
        致之內容，自不能以證人己○○之更正陳述，即認該證
        人前後陳述不一而不可採，亦不能以此充作有利被告丁○○之認定。
      (2)至於，證人己○○於偵查中雖證稱，其曾經以每月約十
        萬元以下現金給付之方式，當面交付被告丁○○現金等
        語（見偵查卷三第399 頁）。然而，上開證詞業據被告
        抗辯無證據能力，且證人己○○於本院證稱：「印象中
        我是用轉帳方式，有無交付現金一節已無印象」（見本
        院卷二第121 頁）；佐以其曾於偵查中證稱「我擔心丁○○醫師不承認收到回扣，所以我才用陳春德名義匯入
        ，以證明我確實有匯入款項。」一節予以彈劾（見偵查
        卷三第399 頁），可知：如依據證人己○○前開證述，
        使用匯款方式是要避免被告丁○○對於收受其金錢一事
        不予承認，則證人己○○改用現金交付，反而導致證人
        己○○前所憂慮被告丁○○否認之事成為可能，而審核
        全案卷證資料，並無其他積極證據可供證明被告丁○○
        有親自收受證人己○○所交付之現金，因此，起訴意旨
        所載「己○○前後交付賄賂予丁○○約120 萬元」一節
        ，僅有508320元部分可以證明，其餘有關證人己○○給
        付現金與被告丁○○一事，即屬不能證明。
    2.證人李惠敏自94年4 月22日起至95年6 月26日止，以其個
      人設於華南商業銀行鳳山分行帳戶（帳號：000000000000
      號）共計匯款十二次，並以其夫程世雄設於高雄銀行文化
      中心分行帳戶（帳號：000000000000號）匯款一次，金額
      總計76400 元至本案人頭帳戶，詳如附表一編號二、四、
      六至九、十一、十二、十四至十九等情，有證人李惠敏上
      開存摺四本扣案可證（存摺影本節本見本院卷一第121-12
      6 頁，搜索扣押筆錄見偵查卷一第31-35 頁），復有高雄
      銀行文化中心分行95年12月20日高銀文化密字第09500052
      號函文一份可稽（見本院卷一第191-193 頁）。就此：
      (1)證人李惠敏於偵查中經具結後證稱：「上開附表一匯入
        本案人頭帳戶之金額是丁○○要求我改用ATM轉帳方式
        所支付，本案人頭帳戶帳號是丁○○所告知，每月美時
        公司約定給予丁○○之額度為5000元至7000元，至於多
        出100元部分是丁○○所要求，我不知道多匯100元之原
        因為何，這些錢由我支付後，陳明廣會再墊付給我。存
        摺內有我匯款給丁○○至本案人頭帳戶之紀錄，95 年6
        月份有轉帳3117元（17元為匯款手續費），不過因為存
        摺尚未補摺，所以無法確定是哪一天轉帳。」等語（見
        偵查卷二第87-88 頁），上開證述與該證人於偵查中所
        為陳述經彈劾後高度相符（見偵查卷二第73-82 頁）；
        亦與證人陳明廣於偵查中經具結後所證稱，確實是由證
        人陳明廣及李惠敏計算每月應給付被告丁○○之金額，
        再由李惠敏匯入被告丁○○所指定之本案人頭帳戶等陳
        述相合（見偵查卷三第373-375 頁）。再者，勾稽本案
        人頭帳戶與證人李惠敏及其配偶前開金融帳戶內往來資
        料之時間與金額，均互核一致詳如附表一編號二、四、
        六至九、十一、十二、十四至十九所示。
      (2)其次，依據證人陳明廣所使用門號0000000000號行動電
        話於94年7月25日、7月27日及8月24日與證人李惠敏所
        使用門號0000000000號行動電話之通聯譯文顯示：94
        年7 月25日證人陳明廣及李惠敏通話中，有具體提及「
        署屏莊醫師」、「莊醫師出國去」、「他一樣要我轉去
        那個戶頭，他叫我用轉的」；7 月27日則提及「莊這
        個月5500顆」、「上次4500是匯5100給他」、「是不是
        要給他6100」、「6500是給他7000，4500是給他5000，
        我才想說那5500是不是給他6000」；8 月24日則提及
        「上個月六月份是5500，5500我們匯6100給他」、「這
        個月是6500，6500之前是匯7100給他，莊那邊」等語（
        見偵查卷十三證人陳明廣通訊監察譯文第5 、9 、17筆
        ，全文見附表二譯文）。其中，證人陳明廣及李惠敏已
        分別證稱上開門號行動電話為其等所使用（見偵查卷二
        第85、152 頁）；而被告丁○○確實於94年7 月21日出
        境並於同年月30日回國，有被告丁○○之法務部入出境
        資訊連結作業查詢表一份可查（見本院卷二第111 頁）
        ，此處符合94年7 月25日證人李惠敏提及之「署屏莊醫
        師出國去」一節。再者，證人陳明廣與李惠敏討論94年
        7 月27日應匯款6100元，同年8 月24日應匯款7100元，
        確實與附表一編號七、八所示，該二名證人於94年7 月
        27日討論後翌日（28日），證人李惠敏匯款6100元至本
        案人頭帳戶；而同年8 月24日討論後，證人即於當日匯
        款7100元至本案人頭帳戶之資料相合。
      (3)綜合上開證人通訊監察譯文、證人李惠敏之匯款記錄、
        本案人頭帳戶資金往來明細、證人李惠敏與陳明廣之證
        詞及被告丁○○出國資料相互勾稽，可以證明證人陳明
        廣及李惠敏於上開通訊監察譯文所稱該名「94年7 月24
        日出國之署屏莊醫師」即為被告丁○○；而證人李惠敏
        依據被告丁○○指示匯款「轉去那個戶頭」，經本院比
        對匯款時間及金額，確實即為本案人頭帳戶。因此，被
        告丁○○確實有指示證人李惠敏將金錢匯入被告丁○○
        所持有掌控之本案人頭帳戶，其金額詳如附表一所示金
        額共計76400 元。
  (三)綜上，被告丁○○確實有指示證人乙○○前往永豐商業銀行
    屏東分行開立帳號：000-00000000000000號之帳戶供其個人
    使用，本案人頭帳戶自開立後至95年6 月26日止之期間，係
    由被告丁○○持有本案人頭帳戶之提款卡及存摺，進而實質
    支配本案人頭帳戶，證人乙○○對其所開設前述帳戶僅止於
    出名而無實質支配力，且證人乙○○於上開期間未曾以其個
    人資金匯入或轉出該帳戶，而被告丁○○為求隱匿證人己○○及李惠敏給予資金之目的，要求證人己○○及李惠敏依其
    指示，於附表一所示期間內匯入金額共計584720元至本案人
    頭帳戶內，上開款項確實為被告丁○○所有。至於，有關被
    告抗辯其並未使用本案人頭帳戶金融卡前往ATM 提款，並聲
    請勘驗相關ATM 提款機錄影光碟部分，本院認為此項待證事
    實已臻明確，無勘驗之必要，此因被告丁○○既可單獨掌控
    直接支配本案人頭帳戶暨其金融卡及存簿，且又能指示證人
    己○○及李惠敏匯款之本案人頭帳戶，即可認定本案人頭帳
    戶內之金錢乃處於被告丁○○實力支配之下而為其所有；既
    本案人頭帳戶之金錢為被告丁○○所有，被告丁○○有無領
    出或命人領出本案人頭帳戶之金錢，尚不足以動搖本院前開
    認定。因此，次須審究證人己○○及李惠敏交付被告丁○○
    上開金錢之目的為何以及有無對價關係。
三、證人李惠敏及己○○分別匯款至本案人頭帳戶交付金錢予被
    告丁○○之目的，乃因被告丁○○對病患親自診察並開立處
    方此業務行為時，有開立美時公司銷售之「美舒鬱Mesyrel
    」藥品，以及巧川公司所銷售之「克焦慮Kalma 」及「可洛
    慮平Mezapin 」、福必寶公司所銷售之「優喜U-zet 」、鼎
    泰公司所銷售之「癲妥Tegol 」及「哈寧Halin 」等藥品。
    上開金錢是作為被告丁○○開立上開公司藥品之對價，且上
    開金額與被告丁○○所開立上述公司藥品於數量上有一定比
    例之對價關係（其中，所開立美時公司「美舒鬱Mesyrel 」
    藥品與被告丁○○所取得金錢部分之對價關係如附表三所示
    ）。
  (一)美時公司部分：
    1.證人即當時擔任美時公司業務處長之陳明廣於偵查中經具
      結後證稱：「我自76年間即在美時公司任職，歷任業務員
      、主任、經理，於92年起擔任業務處長迄今。美時公司業
      務部分成四處，分別由我、經理及主任負責各區業務，美
      時公司有編列所謂ＳＰＣ特別產品獎金，目的是鼓勵業務
      員銷售某項藥品所發放的獎金，公司每年會根據各醫院實
      際用藥量來估算獎金額度，各地區主任會規劃某藥品銷售
      所花費的金額，逐級簽報由副總經理核准，等到月底結算
      時，再由業務員將所花費單據逐級上報，最後由副總經理
      核准後，該獎金再直接匯款進入該名業務員之金融帳戶內
      。署立屏東醫院醫師丁○○使用美時公司之藥品後，會由
      李惠敏計算丁○○所使用數量及回扣金額，我再將該筆金
      額轉帳給李惠敏，至於李惠敏如何轉交給丁○○，我就不
      清楚了。所謂特別產品獎金就是作為各地區業務員向醫院
      推銷藥品時致贈醫師回扣所用。」等語（見偵查卷二第15
      0-159 頁）。而證人即美時公司員工李惠敏於偵查中經具
      結後則證稱：「我於88年間進入美時公司擔任業務員，92
      年間升任高雄縣及屏東縣業務主任迄今，本區相關業務是
      由高屏區處長陳明廣負責督導。美時公司確實有編列藥品
      推廣獎勵費用，簡稱為ＳＰＣ，作為獎勵醫師指定使用美
      時公司藥品之酬勞，業務員與個別醫師聯繫得宜後，即會
      簽請公司同意定期支付醫師一定的ＳＰＣ作為酬勞。署立
      屏東醫院丁○○醫師與本公司確實有約定支付ＳＰＣ款項
      ，但最初是誰聯繫開發的，我不清楚。美時公司約定給丁○○的ＳＰＣ額度為每月五千元至七千元之間，具體額度
      則由美時公司出貨給該醫院多寡而定，因署立屏東醫院是
      在我轄內，所以陳明廣曾要我負責每月拿ＳＰＣ款項給丁○○，一開始是由陳明廣拿現金給我，由我親自面交丁○○收執，後來丁○○要求我改以轉帳方式支付，我即每月
      從我個人帳戶內以轉帳方式支付丁○○ＳＰＣ款項，事後
      陳明廣會給付我現金歸墊。」等語（見偵查卷二第83-93
      頁）。
    2.其次，證人即美時公司員工陳鳳梅於偵查中經具結後證稱
      ，「其於84年7 月間進入美時公司擔任業務員，其後升任
      業務經理，負責台中縣市、苗栗縣、花蓮縣等地區之藥品
      推廣業務，美時公司有編列特別費用ＳＰＣ，是作為各地
      區業務員向醫院推銷藥品時致贈醫師回饋或提供不正利益
      使用。」（見偵查卷二第105-110頁）；證人即同公司員
      工張惠平於偵查中經具結後亦證稱，「其於85年進入美時
      公司擔任業務員，其後升任花蓮區業務主任，之後又改任
      業務專員，主任一職則由陳鳳梅兼任，美時公司每年會根
      據各醫院實際用藥量來估算ＳＰＣ特別費用額度，作為各
      地區業務員推銷藥品時致贈醫師的回扣。」（見偵查卷二
      第49-51頁）；證人即曾擔任美時公司員工之趙月萍於偵
      查中經具結後也證稱，「其於88年進入美時公司擔任業務
      主任，美時公司有編列特別費用ＳＰＣ，作為各地區業務
      員向醫院推銷藥品時，致贈醫師回扣使用。」（見偵查卷
      二第63-7 1頁）；而證人即曾擔任同公司業務主任之黃千
      芳於偵查中經具結後，除就ＳＰＣ特別費用所為證述與前
      開證人所述均一致外，另補充表示其知悉代號ＳＰＣ之特
      別費用就是指業務員與醫師間之回扣費用，通常資深業務
      表示「某一件有作Ｃ時」，就是表示該案件有支付醫師Ｓ
      ＰＣ費用作為回扣等語（見偵查卷二第119- 125頁）。此
      外證人陳明廣、李惠敏、陳鳳梅、張惠平、趙月萍、黃千
      芳等人上開證詞核與其在調查站所為陳述相符，且勾稽證
      人間就所任職美時公司編列ＳＰＣ特別費用及其使用方式
      所為證述，亦均一致（見偵查卷二第15-22 、53-59 、73
      -82 、95-103、112-117 、142-149 頁）。
    3.再者，署立屏東醫院確實有於94年1 月1 日起至95年12月
      31日止向美時公司購買「美舒鬱Mesyrel 」藥品，而被告
      丁○○於上開期間擔任署立屏東醫院精神科醫師兼主任，
      其為該醫院精神科病患門診及治療時，有於處方箋上開立
      美時公司「美舒鬱Mesyrel 」藥品，此有衛生署屏東醫院
      廠商別進貨統計表及全部醫師用藥報表各一份可查（見本
      院卷一第264-284 頁，其中94年3 月起至95年6 月止之進
      貨明細與被告丁○○開立使用美時公司「美舒鬱Mesyrel
      」藥品明細，見同卷第264 、265 、273 頁）。
  (二)巧川、福必寶、鼎泰公司部分：
    1.證人己○○於本院審理時證稱：「Mezapin 、Kalma 、U-
      zet 、Tegol 、Flunepan、Halin 是我所實際負責的巧川
      、福必寶、鼎泰公司所經銷，這些都是署聯標用藥以及精
      神科使用的常備用藥，偶而才會有其他的科別使用，精神
      科是最大宗，例如百分之八十的U-zet 藥品都是精神科醫
      生開出來的。本案實際上都是由我與丁○○聯繫並全權主
      導，柯水花、郭雅玫、郭三榮只是這些公司的掛名負責人
      ，沒有決定權。」、「我約在94年間因公司買賣藥品業務
      而認識丁○○，曾經以公司名義依據藥品採購一定比例的
      回扣交付金錢給丁○○，是用轉帳方式匯入丁○○所指定
      的本案人頭帳戶，至於要給予多少金額，是我與丁○○面
      對面討論得出，有時會以藥品聯標價零點幾元的比例，根
      據每月報表的藥品採購量計算出全部金額，有時會根據雙
      方談判的總數，就是一定比例回扣加上一些獎金。」、「
      醫院用藥的採購量是根據醫師開出去藥品的量來決定，因
      為我們每個月都會取得署立屏東醫院對公司藥品的採購量
      ，根據公司出貨紀錄可以知道每月總量，據此就可以算出
      回扣金額，而且有門路就可以查得到個別醫師的使用量，
      我是不會查，但我的同事有人會查。」、「給予丁○○回
      扣的額度是依據醫院的採購量，就算有別的醫師開立我們
      公司的藥品，我們還是會將全院採購量的回扣給予丁○○
      。我沒有給其他的醫師回扣，在署立屏東醫院我只認識丁○○，其他精神科醫師的姓名只是聽過而已。這是因為我
      們公司的藥是精神科的藥品，藥品大部分是由精神科所開
      ，精神科以外的很少使用我們公司的藥，我們一般都是這
      樣做，在署立屏東醫院我們只給丁○○醫師一人回扣而已
      ，沒有別的原因，就是因為他是精神科主任，而不是因為
      他是藥事委員會委員，經驗中他的用藥量最大，才給他回
      饋，這是為了公司業務著想，維繫醫院的開藥量。丁○○
      當時擔任署立屏東醫院精神科主任，而且在開立處方時，
      有權力可以決定要不要開我們公司的藥；若醫生不開藥，
      我們的藥品也會被刪單，因為會擔心丁○○刪我們的藥，
      因此，丁○○提出要求回扣時，雖然全院藥品採購量的回
      扣都只給丁○○一人有點吃虧，不過我們還可以忍受，這
      種只給精神科主任的模式，我們也在署立台東醫院使用，
      因為我們是將開立我們公司藥品的利益算在主任身上。我
      們答應並與丁○○討論且交付回扣，這樣我們公司的業務
      量至少就可以維持，並且鼓勵醫師多用我們的藥。並不是
      每家醫院或是每個主任、醫生都會向我們要求回扣，有些
      醫院或醫師不需要回扣也會開我們公司的藥，而丁○○在
      出售藥品過程中並沒有刁難我們。」等語（見本院卷二第
      120-130頁），上開證詞核與其在調查中經主動希望援用
      證人保護法後所為陳述相符（見偵查卷三第394-400頁）
      ；佐以證人即己○○配偶郭雅玫證稱，上開四家公司之負
      責人為其父親郭三榮（見偵查卷三第381-383頁），而證
      人郭三榮則證稱，其所開設公司實際業務為藥品買賣，原
      本由其負責實際營運，自94年後將實際經營權交由己○○
      及郭雅玫負責，「克焦慮Kalma 」、「可洛慮平Mezapin
      」、「優喜U-zet 」、「癲妥Tegol 」、「哈寧Halin 」
      及「福寧片Flunepan」等精神科用藥確實為巧川、福必寶
      、鼎泰公司所經銷，至於如何向署立屏東醫院接洽及推銷
      ，應是己○○才清楚等語（見偵查卷三第388- 391頁）。
      再者，署立屏東醫院有關已使用之藥品，如有特殊理由（
      滯銷、用藥成本考量、三個月使用量為零或無署聯標藥品
      ）等，均會提向藥事委員會決議是否停止使用，有該院98
      年1 月19日屏醫藥字第0980000190號函文可查（見本院卷
      一第78頁）。由此可證，某項藥品如發生醫師不予開立導
      致滯銷或三個月使用量為零時，依據前開函文意旨，確實
      會發生該藥品將送往藥事委員會審查決議是否停止使用，
      可以證明證人己○○所稱「若醫生不開藥，藥品也會被刪
      單，會擔心丁○○刪我們的藥」等情，並非無據。
    2.其次，署立屏東醫院確實有於94年間購買巧川、福必寶、
      鼎泰公司所代理臺灣汎生、優良、澳洲Alphapha藥廠所分
      別製造之Mezapin、Kalma、U- zet、Tegol、Flunepan、
      Halin藥品，而被告丁○○亦於上開期間擔任署立屏東醫
      院精神科醫師兼主任，其為該醫院精神科病患門診治療時
      ，有於處方箋上開立前述公司藥品，同有衛生署屏東醫院
      廠商別進貨統計表及全部醫師用藥報表各一份可考（見本
      院卷一第266-268、272、273、275頁）。
  (三)按貪污治罪條例第5條第1項第3款之對於職務上之行為收受
    賄賂罪，祗須所收受之金錢或財物與其職務有相當對價關係
    ，即已成立，且包括假借餽贈等各種名義之變相給付在內。
    又是否具有相當對價關係，應就職務行為之內容、交付者與
    收受者之關係、賄賂之種類、價額、贈與之時間等客觀情形
    加以審酌，不可僅以交付之財物名義為贈與或政治獻金，即
    謂與職務無關而無對價關係（最高法院84年台上字第1號刑
    事判例意旨參照）。綜合上開證據資料，本院認定如下：
    1.依據分別任職美時公司處長、各地區經理及主任負責藥品
      推廣業務之前開證人所為證詞，可以證明美時公司確實有
      編列所謂特別費用ＳＰＣ（或稱特別產品獎金、藥品推廣
      獎勵費用）作為業務員與個別醫師推銷藥品時，如該醫師
      同意使用美時公司藥品，即由該醫師所開立美時公司藥品
      數量之一定比例金額作為回饋，而由該特別費用撥付。
    2.證人陳明廣及李惠敏確實有與被告丁○○約定，於被告丁○○使用美時公司藥品時，依據美時公司該藥品每月由署
      立屏東醫院請購之數量，依一定比例以每月撥付5000元至
      7000元數額給與被告丁○○。而依據附表一「美時公司李
      惠敏交付丁○○金錢之時間與金額」、附表二「通訊監察
      譯文所示美時公司李惠敏提及丁○○使用美時公司藥品數
      量、時間及應給付金額」以及勾稽「衛生署屏東醫院廠商
      別進貨統計表」比對分析，可以查知被告丁○○與證人李
      惠敏和陳明廣所約定使用美時公司之藥品，即為「美舒鬱
      Mesyrel 」，詳細分析如附表三之對價關係表所示。其中
      ，證人陳明廣及李惠敏所提及應交付被告丁○○賄賂之時
      間、數量及金額，署立屏東醫院當時請購美時公司「美舒
      鬱Mesyrel 」藥品之時間及數量，與前已論述業經證明之
      證人李惠敏依據被告丁○○指示匯入本案人頭帳戶如附表
      一所示之細部金額、時間，完完全全一致。又證人己○○
      亦已證明其所實際負責之巧川、福必寶、鼎泰公司所代理
      銷售精神科使用為大宗之上述六項藥品，為求至少能在署
      立屏東醫院維持上開藥品之需求採購數量，而與被告丁○○約定或以藥品數量一定比例或以議價等方式，由證人己○○提撥一定比例金額作為使用上述藥品之代價，且其給
      與藥品對價之時間、金額及次數業經證明詳如附表一編號
      一、三、五、十、十三所示。由此已可證明，署立屏東醫
      院所請購美時公司「美舒鬱Mesyrel 」藥品數量，與證人
      即美時公司員工李惠敏所交付被告丁○○之金錢；同院所
      請購巧川、福必寶、鼎泰公司所代理「克焦慮Kalma 、「
      可洛慮平Mezapin 」、「優喜U-zet 」、「癲妥Tegol 」
      、「哈寧Halin 」及「福寧片Flunepan」藥品數量，與證
      人己○○所交付被告丁○○之金錢，兩者不但有因果關係
      且有一定比例之對價關係。
    3.再者，證人即曾擔任署立屏東醫院藥劑科主任丙○○證稱
      ：「有關署立屏東醫院已經使用之舊藥品，亦即署聯標核
      准用藥的採購，是由藥庫在電腦裡設定最低安全庫存量與
      最高安全庫存量，而所謂最低與最高安全庫存量，是以前
      三個月的平均消耗量來決定每個月的採購量，這是以電腦
      控制，是從藥品消耗量去作控管。每天過完帳以後，會有
      一張建議採購單出來，是由電腦直接跳單出來傳到醫管會
      ，再由醫管會直接跳單至廠商處，其後廠商便出貨，再由
      總務室、會計室與藥劑科一同驗收。整個採購流程不需醫
      事管理委員會同意，個別醫師也無法介入此項流程，而藥
      品採購數量會因為醫生實際上使用數量增加而增加，反之
      則會減少，也就是我們會根據藥品消耗量以電腦作業進行
      採購，不需要知悉個別醫師所開立之處方箋來推估數量，
      這個計算程式由電腦控制，非由任何個人所決定，個別醫
      師或藥委會委員也不能任意更改數值，藥劑科也不能予以
      刪除請購單，因為這涉及到病患的需求，醫院內部單位或
      個人也沒有人會去更改此部分，只能根據每位醫生每月看
      診病人開立藥品的總量，由電腦計算用藥預估量。」等語
      （見本院卷二第133-140 頁）。依據上開證詞，署立屏東
      醫院對於藥品採購流程係由「行政院衛生署所屬醫院藥品
      物料聯合訂購網作業須知」所設計之藥品採購電腦流程所
      掌控（見本院卷一第40-41 頁），任何採購承辦或會辦人
      員對於藥品價格、數量及請購單據印出之時間均無從介入
      。該項藥品採購模式即本於供需法則決定，僅由醫師開立
      藥品之消耗量控制，亦即是由醫師對於病患親自診察並於
      處方箋開立某藥品後，依據該藥品前三個月之平均消耗量
      ，決定每次該藥品之採購量。也就是說，只有實施醫療行
      為開立該項藥品之醫師，始能決定署立屏東醫院某項藥品
      之消耗量及其需求量。因此，開立上述四家公司共七種藥
      品之被告丁○○，確實可以依據其開立該七項藥品之數量
      ，決定署立屏東醫院對於該等藥品之需求，且他人無法介
      入，亦可認定此處被告丁○○開立上述七種藥品與該四家
      公司給付被告丁○○開立藥品之對價間，亦具備因果關係
      。
四、被告丁○○擔任署立屏東醫院精神科醫師兼主任，於合法執
    行醫療業務時，對病患診察並開給署立屏東醫院所購買之上
    述公司藥品，而收取一定比例具有對價如附表一所示匯入本
    案人頭帳戶之金錢，業已該當公務員對於職務上行為收受賄
    賂之構成要件。
  (一)按貪污治罪條例第5條第1項第3款及刑法上之賄賂罪所謂職
    務上之行為，係指公務員在其職務範圍內所應為或得為之行
    為。所謂違背職務之行為，係指在其職務範圍內不應為而為
    ，或應為而不為者而言（最高法院58年台上字第884號刑事
    判例要旨參照）。亦即，所謂職務上之行為，指其權限範圍
    內之事項，而不違背其義務責任者是也。反之，若在其職權
    範圍內，不應為而為之，或應為而不為，或不正當為之，而
    與其職務上之義務責任有所違背者，則應屬同條例第4條第
    1項第5款所謂之「違背職務之行為」。因此，若公務員受賄
    之原因，係為其職務上應為或得為之行為者，則受賄人應成
    立「對於職務上之行為收受賄賂或其他不正利益罪」。反之
    ，若受賄之原因，係為其職務上所不應為，或應為而不為，
    或以不正當方式為之，而違背其職責者，則應成立「對於違
    背職務之行為收受賄賂或其他不正利益罪」，兩者之要件迥
    不相同，不可不辨（最高法院94年度台上字第2444號、97年
    度台上字第1817號刑事判決要旨）。
  (二)依據醫師法第28條本文規定，未取得合法醫師資格，不能擅
    自執行醫療業務，否則即應受刑事處罰；而同法第11條第1
    項、第13條另明文規定，醫師非親自診察，不得施行治療或
    開給方劑，醫師開立處方時，應於處方箋載明藥名、劑量及
    數量。查被告丁○○畢業於國立陽明醫學院醫學系，並於80
    年度公務人員高等考試二級考試公職醫師類科考試及格，同
    年度分發任用，於81年實習期滿並檢覈醫師資格通過，迄今
    為合格醫師，並任職於署立屏東醫院，有行政院衛生署屏東
    醫院98年10月7 日屏醫人字第0980005674號被告丁○○公務
    人員履歷表一份可查（見本院卷二第73-82 頁），由此可以
    認定被告丁○○具有合法醫師資格，並擔任署立屏東醫院醫
    師，其於執行醫療業務時，自有權對病患診察並開給署立屏
    東醫院所購買之上述公司藥品。而被告丁○○亦於偵查中陳
    稱，其不清楚上開七種藥品使用統計資料，「但都是依據專
    業開立處方箋」（見偵查卷五第97、121 頁）；佐以行政院
    衛生署表示，所採購之藥品屬合法藥品之前提下，使用於治
    療民眾之疾病，仍發揮治療效果，爰如委員因收受藥商回扣
    或賄賂而影響其於藥委會中審查進用藥品與否之決定，因無
    前例，尚無發現有損害醫院財產之利益情形，此有行政院衛
    生署98年3 月24日衛署醫管字第098290 297號函文一份可考
    （見本院卷二第10頁）。因此，被告丁○○擔任醫師執行醫
    療業務，依據醫師法規定在其權限範圍內，以其專業對於病
    患實施親自診察，其開立依據政府採購法所購買上述四家公
    司之合法可發揮治療效果之七項藥品，且係基於專業所開立
    ，該行為即屬不違背其義務責任而合法之職務上行為。被告
    丁○○本於上開醫療職務上行為開立上述四家公司之七項藥
    品，而收受如前所述之金錢且具有對價關係，自已該當對於
    職務上之行為收受賄賂之構成要件。既被告丁○○係本於專
    業合法開立上述七項藥品，起訴意旨及前開證人雖指被告丁○○收受「回扣」，然此係一般外界慣用語，並非貪污治罪
    條例第4 條第1 項第3 款所稱非法「回扣」之法律用語，併
    此敘明。
  (三)被告丁○○乃刑法上及貪污治罪條例所規範之身分公務員：
    1.查被告丁○○經80年度公務人員高等考試二級考試公職醫
      師類科考試及格並年實習期滿，迄今任職於署立屏東醫院
      擔任精神科醫師暨主任，此已有前開被告丁○○公務人員
      履歷表一份可查（見本院卷二第73-82 頁）。由此可知，
      被告丁○○係屬公務人員任用法所任用，並服務於署立屏
      東醫院此國家所屬機關之人員；而公立醫院之設置，乃國
      家基於為增進民族健康，依據憲法第一百五十七條所設置
      之公醫制度，此乃我國之基本國策，公立醫院醫療體系自
      肩負一定公共任務。被告丁○○既為公立醫院醫師，具備
      「身分公務員」資格及法定職務權限，即依據醫師法執行
      醫療業務，其所從事職務、權限及地位已有前開法令作為
      依據，且所執行公務並不以侵害人民基本權利之高權事項
      為必要，其所執行公務暨其法定職務權限，均屬於依法令
      從事於公務之人員以及依法令服務於國家所屬機關而具有
      法定職務權限之人員，無論依據新舊刑法，均為刑法第10
      條第2 項所規定之刑法上公務員，並為刑法上及貪污治罪
      條例一般所稱之「身分公務員」。
    2.辯護意旨固主張被告丁○○雖擔任署立屏東醫院精神科醫
      師，但「公立學校、公立醫院或公營事業員工」，並非服
      務於國家或地方行政機關之人員，自不屬刑法第10條第2
      項第1 款前段之身分公務員，而被告又非依據政府採購法
      規定辦理採購之人員，不屬於受授權或委託從事於公共事
      務，「亦不涉公權力之行使」，同不屬同款後段之授權公
      務員等節為辯（見本院卷一第33頁、卷二第15、185 頁）
      。辯護意旨既以前詞為辯，本院自須闡釋何以「身分公務
      員」無論依據新舊刑法之規定，均屬刑法上公務員所涵攝
      之範圍。
      (1)首先，於83年間刑法尚未修正公務員定義時，貪污治罪
        條例第5 條第1 項第3 款已就公務員對於職務上之行為
        收受賄賂罪予以立法，稽其立法過程，提案者及立法者
        均已明確認知公立醫院醫師當然為刑法及貪污治罪條例
        所欲規範之公務員，此由立法院司法委員會於討論時已
        明確指出「如有一產婦到醫院產下嬰兒後送給醫生紅包
        ，依照修正條文（即職務上收賄罪），應該要判罪，因
        為此乃醫生職務上應該做的事，醫生不應該收錢，不能
        因為民間有此習慣予以縱容。」（見立法院公報第83
        卷第16期委員會紀錄第223 頁，見本院卷二第197 頁）
        。職是之故，在舊刑法對於公務員定義有所修正前，公
        務員對於職務上之行為收受賄賂罪，其公務員之範圍當
        然包括公立醫院醫師，殆無疑義，亦無爭議。
      (2)然而，刑法上所稱之公務員，94年2 月2 日修正前之刑
        法第10條第2 項係規定：「稱公務員者，謂依法令從事
        於公務之人員」；而現行刑法第10條第2 項則修正為：
        「稱公務員者，謂下列人員：一、依法令服務於國家、
        地方自治團體所屬機關而具有法定職務權限，以及其他
        依法令從事於公共事務，而具有法定職務權限者。二、
        受國家、地方自治團體所屬機關依法委託，從事與委託
        機關權限有關之公共事務者。」刑法上公務員之文字與
        定義，在新法施行後與修正前並未盡相同，構成要件亦
        有「部分」變更；另貪污治罪條例第2 條原規定：「依
        據法令從事公務之人員，犯本條例之罪者，依本條例處
        斷。」亦於95年5 月5 日修正為：「公務員犯本條例之
        罪者，依本條例處斷。」而於同年7 月1 日同步施行，
        以配合前述刑法之修正，即採與刑法相同之公務員定義
        。辯護意旨即執此修正，抗辯「公立學校、公立醫院或
        公營事業員工，並非服務於國家或地方行政機關之人員
        ，亦不涉公權力之行使，自不屬身分或授權公務員」。
      (3)所謂法律解釋之歷史解釋，並不能將之簡化為「條文對
        照表說明欄」之內容，而須探究立法過程中公諸於眾之
        紀錄與文件，例如草案、立法理由書、起草部會有關紀
        錄以及立法機關之審查記錄，予以綜合理解。既先前並
        無爭議疑義之文義解釋以及當時立法過程及增列處罰條
        文之目的，均將公立醫院醫師認定為刑法上公務員。本
        院認為即有必要說明，此次公務員之修法過程中，究竟
        有無對於「身分公務員」部分予以修正，乃先就立法經
        過略作說明：依據行政院以及司法院對於刑法上公務
        員定義所提出之原始版本，乃「稱公務員者，謂依法令
        從事於公務或受公務機關之委託行使公權力之人員。但
        公立醫院或公營事業機構之人員，從事公權力以外之行
        為者，不在此限。」係採例外但書排除規定，將公立醫
        院醫師認定為雖依法令從事於公務，但不行使公權力，
        因此非刑法上公務員。其中，何以排除公立醫院醫師部
        分，原始之提案理由記載，「公立醫院之醫療行為與私
        立醫院並無二致，其從事之人員，如與公權力之執行無
        關者，其在刑法上之地位不應與私立醫院有不同之評價
        ，爰一併於但書中排除之。」因此，原始提案機關確實
        有意將不執行公權力之公立醫院醫師排除在刑法上公務
        員之外。然而，上開排除規定之提案在立法院委員會
        審查時，遭受極大質疑，已有表示僅將「公營事業與公
        立醫院」排除，易生掛一漏萬後果，且明確表示若「公
        立醫院醫師因為醫療行為而受惠（賄？），在客觀上對
        於公務員的廉潔性以及人民對於公務員執行職務的信賴
        度，可能會有相當程度的傷害。」因此建議刪除但書。
        其次，當有質詢但書是否包含「公立學校人員」時，提
        案者表示不管有無執行公權力，公立學校人員就是公務
        員。再次質詢何以「公立醫院之醫療行為、公營事業之
        營業行為、公立學校之教學行為」有何本質上差異必須
        僅將前二者排除時，提案者又表示「這是折衷結果，公
        務員定義的但書部分有不周全」。另就該但書規定之「
        公權力」概念予以質詢時，提案者又表示該概念應以刑
        法為準而非以行政法為準。上開原始提案因有高度疑慮
        ，乃將原始提案條文全部予以揚棄，最後改採現今之修
        正版本（見立法院公報第92卷第29期委員會紀錄第284
        至293 頁，見本院卷二第198 至212 頁，亦即，上開原
        始提案及提案理由自此即未顯現於現行刑法即修正理由
        中）。
      (4)本於上開立法過程之歷史解釋，以但書排除公立醫院醫
        師為刑法上公務員部分，確實因有掛一漏萬、違反平等
        原則（即何以其他類型如公立教師不能排除）、公權力
        定義不易釐清之疑慮，因而放棄原始提案並一併刪除提
        案理由。既然公立醫院醫師本為刑法上之公務員，於此
        次修法過程中欲以例外但書方式排除，未獲支持，自應
        回歸原則規定，仍應將屬於「身分公務員」之公立醫院
        醫師此傳統上殆無疑義之刑法上公務員，認為仍屬現行
        刑法之公務員。至於現行刑法公務員之定義，其修正意
        旨僅見於條文對照表說明欄，於立法過程中並未所討論
        ，該說明雖有參考價值，但仍不能上開說明作為解釋適
        用之唯一依據。然而，有關欲以有高度爭議業經廢除提
        案之「公立醫院之醫療行為與私立醫院並無二致」，或
        以「行政法上之公權力概念」予以割裂解釋刑法上有關
        「身分公務員」概念之學術或實務見解，使原先於立法
        過程中業經揚棄之舊提案，借屍還魂於現行刑法中復活
        ，本院不採。
      (5)本於既往之文義解釋以及修法過程之歷史、目的解釋，
        本院認為公立醫院醫師乃屬「身分公務員」，始終未曾
        變更而為新舊刑法下之公務員（即舊刑法第10條第2 項
        及新刑法第10條第2 項第1 款前段）。其次，將「身分
        公務員」以「所從事職務」、「與公權力有無關連」等
        標準作為切割，顯有違事物本質及平等原則。例如，因
        現今私立學校極多，而認定教育事務、或行政法上所謂
        給付行政，均非屬所謂公權力行為。如是，則公立學校
        教師可依據學生家長紅包多寡決定對於學生之教育付出
        ，致而影響學生個人發展；公立醫院醫師可依據紅包大
        小決定其實施醫療行為之縝密度；替代役役男於實施居
        家照顧鰥寡孤獨時，可藉勢勒索家屬，否則將隨意照顧
        待之如豬狗（按負有兵役或替代役義務，不代表所為即
        非公務）。以上，如其非刑法上公務員，顯非事理之平
        。而檢肅貪污，澄清吏治，乃貪污治罪條例之立法目的
        ，公立醫院醫師乃公務員，為人民公僕，薪資及福利均
        來自納稅人，僅低度要求其操守廉潔，不要向人民收取
        「回扣」或「紅包」，致影響公務適當性及公正運作，
        亦不違反刑罰之最後手段原則，否則，公立醫院體系之
        「紅包」及「回扣」均不予以刑事訴追，將導致健保藥
        價體系以收受「回扣」扭曲下之供需法則決定，使合法
        藥商被迫退出市場，嚴重衝擊國民對政府之信賴，本於
        目的解釋，「身分公務員」本應、更應納入刑法上公務
        員之範圍。又上開見解所附加之標準，紊亂「身分公務
        員」體系，且減損「身分公務員」廉潔行使公務之目的
        ，並有違平等原則；且上述兩項概念尤其所謂行政法上
        公權力概念，是否完全適用於其他國家機關，諸如總統
        府、考試院、立法院、司法院、監察院等人員，仍有疑
        義；而如此，亦形成「身分公務員」界國中有國，而可
        分成而對之不生刑罰威嚇預防效果之非刑法上「身分公
        務員」，以及有刑罰威嚇預防效果因而執行公務廉潔公
        平之刑法上之「身分公務員」，顯有違平等原則。更不
        能倒因為果，以特別法之貪污治罪條例罪刑極重，即反
        向無理限縮一般普通規定即刑法上公務員之範圍。因此
        ，基於文義、歷史、體系、目的解釋諸項因素，本院認
        定公立醫院醫師於執行醫療行為時，當然為刑法上以及
        貪污治罪條例上所稱之「身分公務員」。
  (四)綜上，被告丁○○擔任公務員對於職務上行為收受賄賂且隱
    匿此重大犯罪資金之洗錢行為，均已堪認定，應依法論科。
五、論罪科刑：
  (一)法律變更部分：
    1.被告行為後，刑法業於94年2 月2 日修正公布，並於95年
      7 月1 日施行（下稱現行刑法）。現行刑法第2 條第1 項
      規定：「行為後法律有變更者，適用行為時之法律。但行
      為後之法律有利於行為人者，適用最有利於行為人之法律
      。」即由修正前之「從新從輕」原則，改採「從舊從輕」
      原則，此係規範行為後法律變更所生新舊法律比較適用之
      準據法，於新法施行後，應適用新法第2條第1項之規定，
      為「從舊從輕」之比較（參照最高法院95年5月23日95年
      度第8次刑事庭會議決議）。依上述規定，倘被告行為後
      ，處罰行為所適用之法律有修正之情形，即應先行審認是
      否屬法律變更，以決定應否依現行刑法第2條第1項規定為
      新舊法之比較說明，再依比較結果，分別依同條第1項前
      段抑但書規定，為適用修正前之行為時法抑適用有利於被
      告之修正後裁判時法（包括中間法）之依據。而為法律變
      更比較時，應就罪刑有關之共犯、未遂犯、想像競合犯、
      牽連犯、連續犯、結合犯，以及累犯加重、自首減輕暨其
      他法定加減原因（如身分加減）與加減例等一切情形，綜
      其全部罪刑之結果而為比較，不得割裂適用（最高法院24
      年上字第4634號刑事判例、95年5月23日95年度第8次刑事
      庭會議決議意旨一4.參照）。至於最高法院95年11 月7日
      95年度第21次刑事庭會議決議第1 項，係就若干「修正後
      」刑法條文，僅為純文字修正，或為法理、既定見解之明
      文化者，認均非屬法律之變更，故一律適用「裁判時法」
      ，此有該決議文可稽，「自非以修正後法律對被告並無有
      利、不利情形時，認應適用裁判時法之謂」。
    2.被告係屬「身分公務員」，無論依據94年2 月2 日修正前
      之刑法第10條第2 項規定，或是現行刑法第10條第2 項第
      1 款前段規定，抑或貪污治罪條例第2 條原規定及修正後
      規定，其均屬刑法上及貪污治罪條例所規定之公務員。亦
      即，有關「身分公務員部分」，新舊刑法以及新舊貪污治
      罪條例文字固未盡相同，但解釋上別無二致，已如前述。
      是具有「身分公務員」資格之被告，上開條文雖經修正，
      惟僅有修正前之「依據法令從事公務之人員」與修正後之
      「依法令服務於國家、地方自治團體所屬機關而具有法定
      職務權限之人員」此法律用語之文字上區別而已，即無實
      質上有利或不利之情形，亦即，有關「身分公務員」部分
      當屬純文字修正，而為法理、既定見解之明文化者，自非
      屬法律變更。
    3.現行刑法已刪除第55條關於牽連犯之規定，則依修正前即
      行為時之舊法規定，可應從一重罪處斷之罪，因新法已刪
      除牽連犯規定，若所犯各罪應依數罪併罰之規定分論併罰
      ，則比較新舊法之規定，現行刑法並非較有利於被告，依
      現行刑法第2 條第1 項本文規定，應適用行為時業已有利
      被告之法律，即修正前刑法第55條牽連犯之規定，從一重
      處斷。
    4.修正前刑法第33條第5 款原規定：「罰金：（銀元）1 元
      以上」，復依廢止前罰金罰鍰提高標準條例第1 條前段規
      定提高為10倍，折算新臺幣為30元；於本次修正後刑法第
      33 條 第5 款規定：「罰金：新臺幣1 千元以上，以百元
      計算之」，依修正前法律之規定，被告所犯對於職務上之
      行為收受賄賂罪若併科罰金，其最高度為新臺幣6 千萬元
      ，最低度為新臺幣30元；若依修正後之法律規定，則最高
      度為新臺幣6 千萬元，最低度為新臺幣1 千元，仍以修正
      前規定較有利於被告。
    5.有關褫奪公權部分，現行刑法第37條第2 項雖將得宣告褫
      奪公權時需宣告有期徒刑由「6 月」提高為「1 年」，惟
      貪污治罪條例第17條僅規定宣告有期徒刑以上之刑即可宣
      告褫奪公權，乃屬特別規定，而無受上開規定之限制，因
      就本案被告刑之輕重均無影響，惟本於主刑從刑不可分原
      則，應隨主刑之規定而適用。
    6.綜上，揆諸現行刑法第2 條第1 項規定及前揭最高法院決
      議，綜合本件被告全部罪刑之結果而為比較，被告行為後
      修正施行之刑法及貪污治罪條例有關公務員之規定，非屬
      法律變更，則本於從舊從輕原則，本件應適用被告行為時
      即修正前之刑法及貪污治罪條例等相關規定，並本於主刑
      從刑不可分原則，決定從刑即褫奪公權與財物追繳沒收之
      適用。
  (二)被告丁○○為公務員，核其所為，係違反貪污治罪條例第5
    條第1 項第3 款之職務上收受賄賂罪；而上開罪名之主刑為
    七年以上有期徒刑，屬於洗錢防制法第3 條第1 項第1 款所
    指最輕本刑為五年以上有期徒刑以上之刑之重大犯罪，因此
    ，被告另構成洗錢防制法第2 條第1 款隱匿因自己重大犯罪
    所得財物之洗錢行為，應論以同法第11條第1 項之罪。按檢
    察官就犯罪事實一部起訴，依刑事訴訟法第276 條規定，其
    效力及於全部，既起訴事實業已記載被告對於職務上行為使
    用他人帳戶收受賄賂，檢察官雖漏未引用洗錢防制法前開法
    條，惟因與業經起訴之法條有牽連犯之裁判上一罪關係，法
    院自有權一併審理；又起訴書認為被告另犯貪污治罪條例第
    4 條第1 項第3 款之購辦公用物品收取回扣罪，並認與本案
    有想像競合之裁判上一罪關係，然本案被告並非政府採購法
    所稱居於承辦或監辦地位之採購人員，尚與貪污治罪條例第
    4 條第1 項第3 款之構成要件有間（詳後述不另為無罪諭
    知部分），但檢察官以起訴之社會基礎事實相同，僅補充起
    訴法條增列貪污治罪條例第5 條第1 項第3 款之罪名，自屬
    合法，既檢察官已增列補充上開法條，本院即無需援用刑事
    訴訟法第300 條之規定，均一併附此敘明。
  (三)另按收受賄賂罪所保護之法益為國家公務執行之公正，故公
    務員因某種職務同時向數人受賄，其所侵害之法益仍屬一個
    ，僅應成立一罪；另按要求期約或收受賄賂罪所保護之法益
    為國家公務執行之公正，雖同時向數人為之，其所侵害之法
    益仍屬一個，祇成立單純一罪，原判決認上訴人同時與林連
    發等三人期約賄賂，係一行為觸犯數罪名，應從一重處斷云
    云，自屬違誤（最高法院28年上字第3136號、69年度台上字
    第1414號刑事判例要旨參照）。是被告基於同一職務行為，
    分別向四家公司二名員工收受共計十九次賄賂，仍僅侵害一
    個保護國家公務執行之公正之法益，應屬同一收受賄賂之數
    個舉動，自應論以單純一罪。被告所犯職務上收受賄賂罪及
    隱匿因自己重大犯罪所得財物洗錢罪二罪間，本質上為罪名
    不同，行為互異之數罪，揆諸前開法律變更比較適用之說明
    ，自應適用行為時暨有利於行為人之法律即修正前刑法第55
    條牽連犯之規定，從一重以職務上收受賄賂罪處斷。
  (四)爰審酌被告貪圖不法利益之犯罪動機與目的，以他人金融帳
    戶隱匿收受賄賂之手段，收取賄賂對公務員執行公務純潔性
    所生之危害，並考量被告於公務人員履歷表所記載之品行、
    智識程度以及被告個人之生活狀況（見本院卷二第182 頁）
    、所取得不法財物之數額，念被告並無刑事前科，有臺灣高
    等法院被告前案紀錄表一份可查（見本院卷一第7 頁）等一
    切情狀，量處有期徒刑八年六月；又被告因違反貪污治罪條
    例之罪而受有期徒刑以上刑之宣告，應依同條例第17條及刑
    法第37條第2 項之規定，併予宣告褫奪公權四年。又交付賄
    賂之人，並非被害人，本件由四家藥商二名人員所交付之賄
    款584720元，為被告犯本罪所得財物，依貪污治罪條例第10
    條第1 項、第3 項及洗錢防制法第11條規定，應予追繳沒收
    ，如全部或一部無法追繳時，以其財產抵償之（本於沒收係
    屬從刑，應附隨於主刑而一體適用法律，本件即無須引用現
    行刑法第40條之1 之規定）。
、不另為無罪諭知部分：
一、起訴檢察官以：被告丁○○於署立屏東醫院擔任藥事委員會
    委員期間，「利用該等職務之機會進用」美時公司「美舒鬱
    Mesyrel 」藥品後，即要求美時公司主任李惠敏，依據其每
    月門診使用「美舒鬱Mesy rel」藥品之數量，提供每月約五
    千元至七千元不等之回扣，李惠敏乃於如附表一所示時間前
    後共計匯款76400 元至丁○○要求藥商業務員乙○○所開立
    之本案人頭帳戶。另丁○○復「利用其擔任署立屏東醫院藥
    委會委員之職務」，對於該院進用大量巧川公司、福必寶公
    司及鼎泰公司之如前開論最科刑事實欄所載之六項精神科用
    藥「有採購與否之決定權限」，於94年3 月間，「藉勢主動
    向巧川等公司之實際負責人己○○勒索財物，己○○唯恐該
    公司藥品訂單被減量或刪除」，乃於94年3 月間開始，陸續
    以現金數萬元並親自交給丁○○收執或以其友人陳春德、陳
    美燕及鎰三榮公司之名義，依丁○○指定之金額，不定時匯
    款至丁○○上述使用之本案人頭帳戶內，至95年9 月間為止
    ，己○○前後交付賄賂予丁○○約120 萬元，因認被告丁○○另有違反貪污治罪條例第4 條第1 項第3 款罪嫌等語。
二、按犯罪事實應依證據認定之，無證據不得認定犯罪事實；不
    能證明被告犯罪者，應諭知無罪之判決，刑事訴訟法第154
    條第2項、第301條第1項分別定有明文。而為貫徹無罪推定
    原則，檢察官對於被告之犯罪事實，應負實質舉證責任。檢
    察官舉證責任之內涵，除應盡提出證據之形式舉證責任外，
    尚應指出其證明之方法，用以說服法院，使法官確信被告犯
    罪構成事實之存在。此指出其證明之方法，應包括指出調查
    之途徑，與待證事實之關聯及證據之證明力等事項（最高法
    院九十一年四月三十日九十一年度第四次刑事庭會議決議要
    旨一參照）。
三、經查：
  (一)行政院衛生署屏東醫院藥事委員會之職掌，計有(1)關於本院
    藥品管理事務之研議及改進事宜，(2)關於本院常備藥品之審
    定事宜，(3)關於本院常備藥品最高最低量標準之審定，(4)關
    於本院藥品之進用及停用之審定事宜，(5)關於本院提報聯標
    新進藥品之審定事宜，(6)關於申請新藥臨床用之審定事宜，
    (7)其他有關藥品管理應與應革事宜，有行政院衛生署屏東醫
    院97年12月31日屏醫人字第0970006673號函說明三部分及同
    院98年1月19日屏醫藥字第0980000190號函文可查（見本院
    卷一第20、77-90頁）。因此，被告丁○○擔任署立屏東醫
    院藥事委員會委員，依據前開函文意旨，其法定職掌僅為該
    院藥品之審定，並不負責該院對於藥品之採購。而某項藥品
    是否予以採購、停止使用刪除，其權限仍在藥事委員會全體
    委員之決議，仍屬於前開職掌(4)部分，而非被告丁○○單一
    個人所能全權決定。
  (二)其次，行政院公共工程委員會函覆認為，公立醫院之藥事審
    查委員會委員是否屬政府採購法規定之公營事業「承辦」、
    「監辦」採購等人員乙節，【應視公立醫院之藥事審查委員
    會委員於個別採購案，有無辦理下列事項】而定：政府採購
    法第15條第1項所稱「承辦採購人員」，包括處理訂定招標
    文件、招標、開標、審標、比價、議價、決標、訂約、履約
    管理、驗收及爭議處理之人員；所稱「監辦採購人員」指監
    視機關辦理採購之開標、比價、議價、決標及驗收之人員；
    另承辦、監辦採購人員之主官、主管亦適用之。有該會98年
    1月5日工程企字第09700533240號函文暨附件可參（見本院
    卷一第25-27頁）。因此，起訴意旨認為被告丁○○為依政
    府採購法規定之公營事業承辦、「兼」辦採購等人員，其中
    或有「監」辦之誤載，本案尚應釐清被告丁○○於署立屏東
    醫院藥品具體個別採購案中，是否有承辦或監辦之情形。
  (三)就此，有關被告丁○○在署立屏東醫院有無承辦或監辦藥品
    具體個別採購案部分，據行政院衛生署屏東醫院表示，該院
    藥品採購均係依據政府採購法規辦理，並經由署聯標系統請
    購、採購、驗收等作業流程，另檢附藥品庫房管理辦法、作
    業流程說明圖（由藥庫及及醫管會負責）、行政院衛生署所
    屬醫院藥品聯合招標共同供應契約、藥品聯合招標投標須知
    等採購及驗收資料，有該院98年1 月15日屏醫總字第098000
    0170號函覆資料一份可查（見本院卷一第53至70頁），並經
    辯護人提出「行政院衛生署所屬醫院藥品物料聯合訂購網作
    業須知」一份（見本院卷一第40-41 頁），其中第二點明定
    由行政院衛生署醫院管理委員會為聯合訂貨及付款單位。而
    行政院衛生署並具體函覆，該署各醫院辦理藥品採購之程序
    ，係經該院藥事委員會審查通過，院長核可後，由「藥劑科
    」提出請購，並經「總務室依政府採購法辦理採購」；所需
    採購之數量，新進藥品部分，係由需求單位提出推估數，常
    備藥品（醫院曾買之藥）部分，則以經驗用量推估對外採購
    所需藥品數量，有該署98年2 月4 日衛署醫管字第09800016
    13號函文及附件可查（見本院卷一第113-114 頁）。而證人
    即曾擔任署立屏東醫院藥劑科主任丙○○亦已對署立屏東醫
    院藥品採購電腦程式及具體採購流程有所說明，並證稱「署
    立屏東醫院藥事委員會討論有關一項新進藥品是否要採購時
    ，必須經由全體委員決議，最後再經過院長核定，只有在一
    開始採購新藥時，我們才會去問醫師第一次採購需求量。起
    訴書記載的其中六種藥品是丁○○到本院擔任精神科主任之
    前就已經有了，而藥事委員會並不負責舊藥採購部分。」（
    見本院卷二第13 3-140頁，判決第16-17 頁）；而證人即署
    立屏東醫院總務室主任戊○○另證稱：「署立屏東醫院藥品
    採購流程，是由電腦聯購網系統處理，藥劑科作業後會將請
    購報表送來總務室確認，確認完畢再送到醫院管理委員會，
    其後醫院管理委員會就會將請購資料直接送給廠商，廠商接
    到訂單後會寄送藥品過來，總務室再會同藥劑科驗收，相關
    憑證及收據均由總務室以醫院名稱開立製作，在整個藥品採
    購流程中，總務室無權刪除請購藥品單，亦無權更改藥品名
    稱及數量，只是居於輔助地位而已。」等語（見本院卷二第
    130-133 頁）。依據前開證據資料，已可認定被告丁○○僅
    有開立上述公司七種藥品而已，其並非署立屏東醫院依據政
    府採購法購買上開七種藥品之承辦或監辦採購人員。
  (四)至於起訴意旨認為被告丁○○「利用擔任藥委會委員職務之
    機會進用美時公司之Mesyrel藥品，並自94年4月起至95年6
    月間收受美時公司之回扣」。然查，行政院衛生署屏東醫院
    表示，有關Mesyrel、Kalma、Tegol、Flunepan藥品因88年
    之前資料都已銷毀，故都只有88年年底之存量，恕難執行何
    時購入，有該院98年1月19日屏醫藥字第0980000190 號函文
    可查（見本院卷一第77頁）。不過由該函文可知，上開四種
    藥品至少於88年時便已成為行政院衛生署屏東醫院之常備用
    藥，Mesyrel藥品之進用與被告丁○○擔任藥委會委員一節
    並無必然關連。其次，Kalma、Tegol、Flunepan三項藥品既
    於88年時便已成為行政院衛生署屏東醫院之常備用藥，欲使
    用該藥品之醫師均可開立，並無所謂被告丁○○94年3月間
    對上開三種用藥有所謂採購與否之決定權限可言。再者，證
    人己○○於本院時亦已證稱被告丁○○在出售藥品過程中並
    未刁難，要給予被告丁○○多少金額是與丁○○面對面討論
    得出等語（見本院卷二第120-130 頁），既雙方對於賄賂交
    付乃基於合意討論且無刁難，因此起訴意旨所指被告丁○○
    於94年3 月間對於Kalma 藥物有採購與否之決定權限乃「藉
    勢勒索」財物情形一節，並不存在。
四、揆諸前開說明，被告丁○○被訴另行涉犯貪污治罪條例第4
    條第1項第3款之購辦公用物品收取回扣罪嫌，因無積極證據
    證明被告丁○○為署立屏東醫院依據政府採購法具體採購藥
    品時之承辦或監辦採購人員，且其雖擔任該院藥事委員會委
    員，然該委員會於本案又不負責具體藥品之採購，此部分之
    犯罪即屬不能證明，本應為無罪之諭知，惟起訴意旨認此部
    分與前揭對於職務上之行為收受賄賂犯罪事實之論罪科刑部
    分，有想像競合之裁判上一罪關係，爰不另為無罪諭知。
據上論斷，應依刑事訴訟法第299 條第1 項前段，貪污治罪條例
第2條（修正前）、第5條第1項第3款、第17條、第10條第1項、
第3 項、洗錢防制法第2 條第1 款、第11條第1 項、第14條，刑
法第2 條第1 項本文、第11條前段、第10條第2 項（修正前）、
第55條（修正前）、第37條第2 項（修正前），判決如主文。
本案經臺灣高雄地方法院檢察署檢察官甲○○到庭執行職務。
中    華    民    國    98    年    12    月    24   日
                  刑事第十八庭  審判長法  官  李東柏
                                      法  官  周佳佩
                                      法  官  陳芸珮
以上正本證明與原本無異。
如不服本判決應於收受送達後10日內向本院提出上訴書狀，並應
敘述具體理由；如未敘述上訴理由者，應於上訴期間屆滿後20日
內向本院補提理由書（均須按他造當事人之人數附繕本）「切勿
逕送上級法院」。
中    華    民    國    98    年    12    月    24   日
                                      書記官  謝宗霖
附錄本案論罪科刑法條：
貪污治罪條例第五條第一項第三款：
有左列行為之一者，處七年以上有期徒刑，得併科新臺幣六千萬
元以下罰金：三、對於職務上行為，要求期約或收受賄賂，或其
他不正利益者。
洗錢防制法第二條第一款
本法所稱洗錢，指下列行為：一、掩飾或隱匿因自己重大犯罪所
得財物或財產上利益者。
洗錢防制法第十一條第一項
有第二條第一款之洗錢行為者，處五年以下有期徒刑，得併科新
臺幣三百萬元以下罰金。
附表一：（金額單位：新臺幣）
┌──┬────┬───┬────┬───────────┐
│編號│匯款時間│匯款人│匯款金額│備註                  │
├──┼────┼───┼────┼───────────┤
│ 一 │94.4.6. │己○○│ 18743元│以友人陳春德名義匯入  │
├──┼────┼───┼────┼───────────┤
│ 二 │94.4.22.│李惠敏│  5100元│以個人帳戶匯入        │
├──┼────┼───┼────┼───────────┤
│ 三 │94.5.3. │己○○│139084元│以友人陳春德名義匯入  │
├──┼────┼───┼────┼───────────┤
│ 四 │94.5.23.│李惠敏│  5100元│以個人帳戶匯入        │
├──┼────┼───┼────┼───────────┤
│ 五 │94.6.2. │己○○│100723元│以友人陳春德名義匯入  │
├──┼────┼───┼────┼───────────┤
│ 六 │94.6.23.│李惠敏│  7100元│以個人帳戶匯入        │
├──┼────┼───┼────┼───────────┤
│ 七 │94.7.28.│李惠敏│  6100元│以其夫程世雄帳戶匯入  │
├──┼────┼───┼────┼───────────┤
│ 八 │94.8.24.│李惠敏│  7100元│以個人帳戶匯入        │
├──┼────┼───┼────┼───────────┤
│ 九 │94.9.26.│李惠敏│  5100元│以個人帳戶匯入        │
├──┼────┼───┼────┼───────────┤
│ 十 │94.10.4.│己○○│128425元│以友人陳春德名義匯入  │
├──┼────┼───┼────┼───────────┤
│十一│94.10.28│李惠敏│  5100元│以個人帳戶匯入        │
├──┼────┼───┼────┼───────────┤
│十二│94.11.23│李惠敏│  5100元│以個人帳戶匯入        │
├──┼────┼───┼────┼───────────┤
│十三│94.12.2.│己○○│111725元│以友人陳春德名義匯入  │
├──┼────┼───┼────┼───────────┤
│十四│94.12.28│李惠敏│  6100元│以個人帳戶匯入        │
├──┼────┼───┼────┼───────────┤
│十五│95.1.25.│李惠敏│  5100元│以個人帳戶匯入        │
├──┼────┼───┼────┼───────────┤
│十六│95.2.27.│李惠敏│  5100元│以個人帳戶匯入        │
├──┼────┼───┼────┼───────────┤
│十七│95.4.24.│李惠敏│  5100元│以個人帳戶匯入        │
├──┼────┼───┼────┼───────────┤
│十八│95.5.24.│李惠敏│  6100元│以個人帳戶匯入        │
├──┼────┼───┼────┼───────────┤
│十九│95.6.26.│李惠敏│  3100元│以個人帳戶匯入        │
├──┴────┴───┴────┴───────────┤
│李惠敏共計匯款76400元、己○○共計匯款508320元，以上合計 │
│584720元。                                              │
└────────────────────────────┘
附表二：證人陳明廣所使用門號0000000000號行動電話撥打李惠
        敏所使用門號0000000000號行動電話通訊監察譯文
┌──┬────┬────────────────────┐
│編號│時間    │通訊監察譯文（陳明廣：A、李惠敏：B）    │
├──┼────┼────────────────────┤
│ 一 │94.7.25.│B:那個署屏莊醫師那邊我還沒有給他看幾顆呢│
│    │13時35分│  ，我還沒看。                          │
│    │        │A:嗯。                                  │
│    │        │B:署屏那邊我回去看幾顆，再轉給他好了。  │
│    │        │A:好啊，妳看多少再跟我講。              │
│    │        │B:我打電話叫「小雅」幫我查一下好了。    │
│    │        │A:不用啦，那個看採購量就知道了，六月份的│
│    │        │  採購量多少，妳就知道了啊。            │
│    │        │B:好，我跟你講啊，我現在不曉得。        │
│    │        │A:沒關係啦，我今天沒有要給他呀。        │
│    │        │B:不是，莊醫師出國去，出國前我有跟他碰面│
│    │        │  ，他一樣要我轉去那個戶頭，他叫我用轉的│
│    │        │  ，我跟你講多少。                      │
│    │        │A:好啊。                                │
├──┼────┼────────────────────┤
│ 二 │94.7.27.│B:對，處長，莊那裡啊，莊孝仔那邊啊，他這│
│    │11時23分│  個月4500顆呢，要匯多少給他？          │
│    │        │A:4500顆喔。                            │
│    │        │B:啊，5500啦，上次4500是匯5100給他啦。  │
│    │        │A:5500顆喔。                            │
│    │        │B:嗯，是不是要給他6100？                │
│    │        │A:5500顆可能要7000喔。                  │
│    │        │B:我翻一下，我們有一次7000給他，好像是  │
│    │        │  6500顆呢。                            │
│    │        │A:6500顆喔。                            │
│    │        │B:對，6500是給他7000啊，4500是給他5000，│
│    │        │  我才想說那5500是不是給他6000？        │
│    │        │A:好啊。                                │
├──┼────┼────────────────────┤
│ 三 │94.8.24.│B:處長... 莊那邊是6500，6500顆，上個月六│
│    │10時43分│  月份是5500，5500我們匯6100給他嘛，這個│
│    │        │  月是6500這樣，6500我看以前匯多少...   │
│    │        │  6500我們之前是匯7100給他，莊那邊。    │
│    │        │A:我7100給妳，加上上個月的。            │
│    │        │B:你上個月還沒匯給我喔。                │
└──┴────┴────────────────────┘
 附表三：對價關係表
┌──┬─────────┬─────────┬─────────────┬─────┐
│編號│李惠敏表示丁○○所│李惠敏匯入丁○○所│署立屏東醫院廠商別進貨統計│推估美時公│
│    │使用之藥品數量及欲│指示本案人頭帳戶之│表所示進貨美時公司「美舒鬱│司取得請購│
│    │交付金額與時間    │時間及金額        │Mesyrel」之驗收時間與數量 │單據之月份│
├──┼─────────┼─────────┼─────────────┼─────┤
│ 一 │無通訊監察譯文    │94.4.22.匯入5100元│驗收時間94.4.5. 數量4500顆│94年3月底 │
├──┼─────────┼─────────┼─────────────┼─────┤
│ 二 │無通訊監察譯文    │94.5.23.匯入5100元│驗收時間94.5.5. 數量4500顆│94年4月底 │
├──┼─────────┼─────────┼─────────────┼─────┤
│ 三 │94.7.27.表示6500顆│94.6.23.匯入7100元│驗收時間94.5.9. 數量2000顆│94年5月間 │
│    │藥品曾交付7100 元 │                  │驗收時間94.6.3. 數量4500顆│          │
├──┼─────────┼─────────┼─────────────┼─────┤
│ 四 │94.7.27.表示5500顆│94.7.28.匯入6100元│驗收時間94.6.20.數量1000顆│94年6月間 │
│    │藥品應交付6100元  │                  │驗收時間94.7.04.數量4500顆│          │
├──┼─────────┼─────────┼─────────────┼─────┤
│ 五 │94.8.24.表示6500顆│94.8.24.匯入7100元│驗收時間94.7.15.數量2000顆│94年7月間 │
│    │藥品應交付7100元  │                  │驗收時間94.8.04.數量4500顆│          │
├──┴─────────┴─────────┴─────────────┴─────┤
│說明：此係依據附表一「美時公司李惠敏交付丁○○金錢之時間與金額」、附表二「通訊監察譯│
│      文所示美時公司李惠敏提及丁○○使用美時公司藥品數量、時間及應給付金額」以及「衛│
│      生署屏東醫院廠商別進貨統計表」所示進貨美時公司「美舒鬱Mesyrel」藥品之驗收時間 │
│      與數量表三項證據方法綜合判斷所製作之對價關係表。其中，上開三項欄位所示時間、藥│
│      品數量及匯款金額完全一致；另由於請購藥品與驗收時間一般而言本會有一段時間差距，│
│      因此，部分驗收時間所示之藥品數量推估其請購日期應為前一個月，此由勾稽本案初始94│
│      年3月起至通訊監察譯文所示94年8月止交付賄賂之時間、金錢與藥品數量完全吻合一致，│
│      即可得知。                                                                    │
└──────────────────────────────────────────┘


司法院資訊處製作；財團法人民間司法改革基金會備份。
